【裁判字號】    99,訴,1860
【裁判日期】    990726
【裁判案由】    給付報酬
【裁判全文】
臺灣臺北地方法院民事判決              99年度訴字第1860號
原      告  甲○○
被      告  遠東航空股份有限公司
法定代理人  丙○○
法定代理人  乙○○
法定代理人  富理門管理顧問股份有限公司
代  表  人  丁○○
訴訟代理人  林昇豪律師
上列當事人間給付報酬事件，本院於九十九年七月十二日言詞辯
論終結，判決如下：
    主  文
被告應給付原告新臺幣壹佰柒拾萬元，及自民國九十八年十二月
十八日起至清償日止，按年息百分之五計算之利息。
訴訟費用由被告負擔。
本判決於原告以新台幣伍拾陸萬元供擔保後，得假執行。
    事  實
一、原告主張：原告前經本院97年度整更(一)字第1號裁定，選
    任為被告公司之重整檢查人，檢查人報酬亦經本院裁定為為
    新臺幣（下同）200萬元，且依報價函說明二所示，應於出
    具檢查報告後給付之。原告於完成檢查工作並出具檢查報告
    書後，依約向被告請求給付報酬，但被告僅給付其中30萬元
    ，尚餘170萬元未支付，爰依公司法第312條規定，提起本訴
    。並聲明：（一）被告應給付原告170萬元並自支付命令送
    達翌日（98年12月18日）起至清償日止按年息百分之5計算
    之利息。（二）願供擔保，請准宣告假執行。
二、被告則抗辯以：本件原告請求重整檢查人之報酬，係在本院
    准予重整裁定前所發生，乃重整債權，應依重整程序行使權
    利，不得逕行請求。又原告檢查人報酬如同員工薪資等維持
    公司業務繼續營運所發生之債務，在重整裁定前，亦不應優
    先於重整債權受償等語。並聲明：原告之訴駁回。
三、兩造不爭執及爭執之事項：
（一）兩造不爭執事項：
    1.原告甲○○依本院97年9月9日以97年度整更(一)字第1號
      裁定，選任為被告遠東航空股份有限公司（下稱遠東航空
      ）之檢查人，並出具檢查報告書。（見原證1）
    2.原告甲○○於97年9月23日以（97）國會字第092301號函
      向被告遠東航空報價，服務公費為200萬元。該時遠東航
      空唯一董事即董事長黃劍輝於97年9月回函原告甲○○稱
      同意原告所提之計費支付方式。（見原證2）
    3.本院99年6月15日以97年度整更(一)字第1號民事裁定核定
      原告甲○○重整檢查人報酬為新台幣200萬元。（見原證6
      ）
    4.被告遠東航空已給付上開200萬元費用之一部30萬元。
    5.兩造對各自提出證據形式上真正不爭執。
（二）爭執部份：
      原告之檢查人報酬是否屬公司法第312條第1項第2款之重
      整程序所發生之費用？或是屬於重整債權？
四、得心證之理由
（一）按公司法第282條第1項規定，公開發行股票或公司債之公
      司，因財務困難，暫停營業或有停業之虞者，法院得依董
      事會、繼續六個月以上持有已發行股份總數百分之十以上
      股份之股東或相當於公司已發行股份總數金額百分之十以
      上之公司債權人之聲請，裁定准予重整；而法院受理重整
      之聲請時，應將聲請書狀副本，檢送中央主管機關、目的
      事業中央主管機關及證券管理機關，並徵詢其意見。並得
      就對公司業務具有專門學識、經營經驗而非利害關係人者
      ，選任為檢查人，就：(一)公司業務、財務狀況與資產估
      價、(二)公司營業狀況，依合理財務費用負擔標準，是否
      尚有經營價值、(三)公司負責人對於執行業務有無怠忽或
      不當及應負之責任、(四)聲請事項有無虛偽不實情形等事
      項，於選任後三十日內調查完畢報告法院，公司法第284
      條第1項規定、第285條第1項，亦有規定。
（二）考諸公司重整之立法意旨，乃公開發行股票或公司債之公
      司因財務困難，暫停營業或有停業之虞，而有重建更生之
      可能者，經法院監督調整其債權人、股東及其他利害關係
      人利益之方式，達成企業維持與更生，用以確保債權人及
      投資大眾之利益，維護社會經濟秩序。而法院並非公司經
      營之專業，目的事業中央主管機關、證券管理機關、中央
      金融主管機關及其他有關機關、團體之意見，又未必切合
      公司實際狀況，流於形式，為能達成公司之再生，法院大
      都經由選任檢查人倚重其專門學識及經營經驗所為之報告
      ，而為公司重整與否之決定。是重整檢查人之選任乃法院
      准駁公司重整程序所不可或缺，此由公司法第285條之立
      法理由：「法院裁定准駁重整，檢查人之調查報告，至關
      重要，故檢查人對公司各種事項應詳加調查並提出具體建
      議」，亦揭諸甚明。準此，檢查人係為公司重整程序而生
      ，重整之成立與否因其參與始能定奪，檢查人之報酬顯為
      公司重整程序所發生之費用，而優先重整債權受償，不因
      其檢查勞務之履行係在重整裁定前所為而異。毋庸依重整
      程序申報債權取償，亦非被告所辯維持公司業務繼續營運
      之員工薪資債務所能比擬。否則，倘如被告所辯，必將阻
      礙檢查人參與公司重整程序，法院無從作成重整決定，而
      使公司重整制度旨趣形同虛設，公司之再起難以實現，其
      他重整債權之取償自更無焉附。從而，原告主張其檢查人
      報酬應優先重整債權清償，依公司法重整體系規定解釋，
      自屬當然。
（三）另按檢查人、重整監督人或重整人，應以善良管理人之注
      意，執行其職務，其報酬由法院依其職務之繁簡定之。公
      司法第313條已有明定。原告既已完成其檢查工作而經本
      院裁定核定報酬200萬元，被告僅給付30萬，原告請求被
      告給付剩餘款項170萬，洵為有據。
五、綜上所述，原告之檢查人報酬為重整程序費用應優先其他重
    整債權清償。原告請求被告給付170萬元及自98年12月18日
    起至清償日止，按年息百分之5計算之利息，為有理由，應
    予准許。原告陳明願供擔保請准宣告假執行，核無不合，爰
    別酌定相當擔保金額准許之。
六、本件事證已臻明確，兩造其餘攻擊防禦方法，經審酌後，或
    與本件無涉，或與判決結果不生影響，毋庸一一論列，併此
    敘明。
七、據上論結，原告之訴為有理由，依民事訴訟法第78條，判決
    如主文。
中    華    民    國    99    年    7     月    26    日
                  民事第六庭    法  官  吳定亞
以上正本係照原本作成。
如對本判決上訴，須於判決送達後20日內向本院提出上訴狀。如
委任律師提起上訴者，應一併繳納上訴審裁判費。
中    華    民    國    99    年    7     月    26    日
                                書記官  張婕妤

司法院資訊處製作；財團法人民間司法改革基金會備份。
